【裁判字號】    99,台上,6856
【裁判日期】    991104
【裁判案由】    妨害自由
【裁判全文】
最高法院刑事判決            九十九年度台上字第六八五六號
上  訴  人  台灣高等法院台南分院檢察署檢察官  
被      告  甲○○
上列上訴人因被告妨害自由案件，不服台灣高等法院台南分院中
華民國九十八年三月十八日第二審判決（九十八年度上訴字第二
三０號，起訴案號：台灣台南地方法院檢察署九十七年度偵字第
三一一０、三二三０號），提起上訴，本院判決如下：
    主  文
上訴駁回。
    理  由
按刑事訴訟法第三百七十七條規定，上訴於第三審法院，非以判
決違背法令為理由，不得為之。是提起第三審上訴，應以原判決
違背法令為理由，係屬法定要件。如果上訴理由書狀並未依據卷
內訴訟資料，具體指摘原判決不適用何種法則或如何適用不當，
或所指摘原判決違法情事，顯與法律規定得為第三審上訴理由之
違法情形，不相適合時，均應認其上訴為不合法律上之程式，予
以駁回。本件原判決以公訴意旨略以：緣陳美秀於民國九十六年
十二月九日下午五時五十分許，提供其位於台南市○區○○路一
三四號九樓之十七住處作為賭博場所，除自任賭客外，並提供予
江福連、顏文進及乙○○等人，以麻將牌賭博財物。嗣於同日晚
上七時四十分許，江福連發現乙○○疑似詐賭後，陳美秀遂與被
告甲○○（綽號三決）、江福連及另二名姓名、年籍均不詳之成
年男子，共同基於傷害及妨害自由之犯意聯絡，由陳美秀及被告
指使該二名不詳姓名成年男子徒手毆打乙○○，嗣被告提議前往
他處談判，因乙○○抵抗，乃共同徒手毆打乙○○，強押其上車
並載至台南市○區○○路一０九二巷十八號對面空屋談判。陳美
秀及該二名不詳男子持圓撬、木棍及酒瓶繼續毆打乙○○，造成
乙○○受有頭部外傷併額頭瘀傷及左眉一處撕裂傷（一公分）、
左眼鈍傷併結膜下出血，及下眼瞼處瘀傷、胸壁挫傷、背部挫傷
、右肩擦傷、左手瘀傷、腹部挫傷等傷害（被告嫌傷害部分，
業經原審判決無罪確定）。嗣渠等逼使乙○○簽立承認詐賭之賠
償書狀及三張金額各為新台幣十萬元之本票得逞後，始讓乙○○
離去。認被告涉犯刑法第三百零二條第一項之剝奪他人行動自由
罪嫌。經審理結果，認不能證明被告犯罪，因而撤銷第一審關於
被告妨害自由部分有罪之判決，改判被告無罪，已詳敘其論斷所
憑之依據與理由。檢察官上訴意旨略以：被告之別號為「三決」
，據同案被告陳美秀於警詢時陳稱：乙○○詐賭被江福連發現後
，乙○○即邀江福連及「三決」出去談論解決詐賭之事，顯見被
告確實參與詐賭談判。又乙○○於警詢時陳述：綽號「三決」之
男子，有動手拉伊上車云云。復於第一審證述：陳美秀叫伊聯絡
蔡招楓拿錢過來贖人，伊即要求蔡招楓順便找朋友來幫忙，陳美
秀聽到伊要找朋友，被告叫少年毆打伊，並與陳美秀、江福連等
人拉伊上車；在公園路一０九二巷十八號對面空屋，被告有恐嚇
伊，及與江福連、陳美秀及兩名年輕人輪流擋在門口，限制伊行
動自由等語，足認被告確實參與詐賭談判，毆打、恐嚇及限制乙
○○自由等行為。另證人江福連於原審具結證稱：前往公園路一
０九二巷十八號對面空屋，係由被告坐計程車前座，伊及乙○○
坐後座，並由被告支付計程車錢等語，益徵被告確有參與強押乙
○○之犯行。惟原判決對於陳美秀、乙○○及江福連前開所為對
被告不利之證述，均未說明何以不採之理由，顯有判決理由不備
之違背法令等語。
惟按：證據之取捨與事實之認定，為事實審法院之職權，倘其採
證認事並不違背證據法則，即不得任意指為違法。因此，證人間
之證言縱令先後未盡相符或互有矛盾，但事實審法院本於審理所
得之心證，就其證言一部分認為確實可信予以採取，原非法所不
許。又同一證人前後證述彼此不能相容，則採信同一證人之部分
證言時，當然排除其他部分之證言，此為事實審法院取捨證據法
理上之當然結果，縱未於判決內說明捨棄他部分證言之理由，若
不影響判決之本旨，尚不能指為違法。查原判決已於理由說明：
案發時在陳美秀住處賭博者，有陳美秀、江福連、乙○○及顏文
進四人，被告並未參與，為陳美秀、江福連等人供述在卷。被告
係因送父親訃聞予陳美秀而至上開賭博場所，與乙○○並不相識
，詐賭之事亦與其無涉。縱被告曾出面建議陳美秀帶乙○○至一
０九二巷空屋談判，並隨同江福連前往該處，然據陳美秀於原審
證稱：「（後來甲○○何以跟你們到空屋？）因乙○○說現場有
那麼多人，要到外面去講。」「（何以到空屋去？）因甲○○說
廟對面有一空屋，可以到那邊去講，他才跟我們過去。」（見原
審卷第四十三、四十四頁），江福連稱：「（何以到空屋那？）
當時大家在那吵架，乙○○說要到外面講，甲○○就提可以到空
屋那邊去講。」（見原審卷第四十五頁），且被告於第一審供稱
：與江福連及乙○○到達一０九二巷空屋後，伊隨即到屋外餵食
豢犬，約十分鐘後，先離開空屋（見第一審卷第一一七、一一八
、一二四頁），並據江福連於原審證稱：「（甲○○有無參加？
）沒有，他只提供空屋，到那之後他就走了。」（見原審卷第四
十六頁），足見被告並無參與陳美秀、江福連之犯行。雖乙○○
於警詢及偵查中曾指訴被告有參與陳美秀、江福連之犯行，惟乙
○○於原審已改稱：「（江福連及甲○○有無拖你上車？）都是
那二個年青人拖我上車的，江福連及甲○○沒拖我上車。」（見
原審卷第四十六頁）。另陳美秀、江福連於原審亦均證述：被告
並沒有參加（見原審卷第四十三、四十六頁）。又陳美秀、江福
連與乙○○成立之和解書，僅陳美秀、江福連參與和解，被告並
未參與，有和解書為憑，益徵被告應無參與陳美秀、江福連之犯
行。並說明第一審認定被告參與陳美秀、江福連妨害自由犯行，
純係推測之詞，並無直接積極之事證可以證明等語（見原判決貳
、四、(一)、(二)）。原判決既已就案內所有證據，本於調查所得心
證，分別定其取捨，而說明不能證明被告犯罪之依據及理由，此
係事實審法院採證認事之職權行使，縱原判決就上訴意旨所指陳
美秀、江福連、乙○○其他與前揭相異或矛盾之不利於被告、或
關於被告是否參與談判、傷害等顯與嗣後有無妨害自由無涉之證
詞，未逐一說明不可採之理由，依原判決上述理由說明，為綜合
判斷，仍不影響原判決之本旨，難謂有判決不備理由之違法情形
。綜上，檢察官上訴意旨徒憑己見，任指原判決關於此部分為違
法，難謂係適法上訴第三審之理由，其上訴不合法律上之程式，
應予駁回。
據上論結，應依刑事訴訟法第三百九十五條前段，判決如主文。
中    華    民    國  九十九  年   十一   月    四    日
                      最高法院刑事第五庭
                          審判長法官  陳  正  庸  
                                法官  林  秀  夫  
                                法官  林  瑞  斌  
                                法官  王  聰  明  
                                法官  謝  靜  恒  
本件正本證明與原本無異
                                      書  記  官  
中    華    民    國  九十九  年   十一   月   十一   日
                                                      V

司法院資訊處製作；財團法人民間司法改革基金會備份。
